# 集团公司申请的政府补助下拨到控股子公司的会计处理问题

提问人：caishaoxian 时间：2012-08-23 10:23:31
某省管国有大型煤炭企业（100%国有控股）A，其控股子公司（98%国有控股）B的主营业务为购入A所属煤矿的伴生矿石油页岩生产页岩油。 问题一： 2011 年，A根据财政部财建【 2011 】 421 号《财政部关于下达 2011 年矿产资源节约与综合利用示范工程资金预算的通知》，收到了省财政厅拨付的资金 1000 万元，并转交了给了B，现在的问题是：根据《 2011 年矿产资源节约与综合利用专项资金管理办法》的规定，该项财政资金是给矿山企业的，申请的企业必须有专门的矿山地质、采矿、选矿管理机构和技术人员，而B只是从A购入油页岩，明显不符合管理办法规定的条件，那么，这 1000 万元如果在B确认为政府补助，是否没有合理性？因为B明显没有取得该项补助资金的资格。另外，由于B不是100%国有，如果A将取得的补助转交给明显没有资格取得该项补助资金的B，并在B确认政府补助，是否还涉及到国有资产流失的问题？ 问题二： 2009 年，A收到省财政厅拨付的“省属煤炭企业资源综合利用和技术改造专项补助资金预算指标”1488万元，并转交给B使用，同样的问题：B并非煤炭企业，而该项补助资金是专门针对煤炭企业的，如果在B确认政府补助，是否不具有合理性？另外，由于B不是100%国有，如果A将取得的补助转交给明显没有资格取得该项补助资金的B，并在B确认政府补助，是否同样涉及到国有资产流失的问题？ 以上两个问题中，虽然A在申请补助的过程中，使用了油页岩项目的名义，但是B均不具备取得相应财政资金的主体资格。个人认为跟一般情况下的集团母公司代下属公司申请政府补助并对于取得的补助视同代收代付从而在下属公司确认政府补助不能等同。仅限个人观点，并没有找到文件支持，请熟悉这方面政策法规的大侠指点！

回答人：chenyiwei
回复 caishaoxian 的帖子
基本赞同你的意见。
根据《〈企业会计准则第 16 号——政府补助〉应用指南》：“政府补助通常附有一定的条件，主要包括：（ 1 ）政策条件。企业只有符合政府补助政策的规定，才有资格申请政府补助。符合政策规定不一定都能够取得政府补助；不符合政策规定、不具备申请政府补助资格的，不能取得政府补助。（ 2 ）使用条件。企业已获批准取得政府补助的，应当按照政府规定的用途使用。”B企业不具备取得该项政府补助的资格条件，因此不符合政府补助准则对政府补助确认条件所规定的“企业能够满足政府补助所附条件”这一确认条件。
另外，从A的角度而言，属于对政府补助资金的挪用，违反了专款专用原则，面临被收回补助的风险，以及根据《财政违法违纪行为处罚处分条例》等规定受到处罚的风险。
本案例中，AB之间的资金往来建议作为往来款处理，对于A，应谨慎考虑该项补助被政府要求收回的可能性，考虑确认为政府补助是否恰当。